臺灣板橋地方法院刑事判決　　　　　　　　　　　　九十一年度訴字第一一九二號
　　公　訴　人　臺灣板橋地方法院檢察署檢察官
　　被　　　告　辛○○　男　四.
　　選任辯護人　李弘仁律師
右列被告因稅捐稽徵法案件，經檢察官提起公訴（八十八年度偵字第一九七四三號）
，本院判決如左：
    主  文
辛○○共同商業負責人，以明知為不實之事項，而填製會計憑證，處有期徒刑肆月，
如易科罰金，以參佰元折算壹日；又共同公司負責人，為納稅義務人以不正當方法逃
漏稅捐，處有期徒刑參月，如易科罰金，以參佰元折算壹日。應執行有期徒刑伍月，
如易科罰金，以參佰元折算壹日。
    事  實
一、辛○○係址設於台北縣五股鄉○○路三十七巷一弄十八號一樓佑鵬裝潢油漆企業
    有限公司（下稱佑鵬公司）之負責人，為從事業務之人，亦係商業負責人，並為
    納稅義務人。明知癸○○、丑○○、丙○○、庚○○、丁○○、己○○、戊○○
    、甲○○、由新發、乙○○、壬○○等十一人，於民國八十五年間並未受僱於佑
    鵬公司，亦未自佑鵬公司領取薪資，竟為能申報營業支出証明，基於逃漏稅捐之
    犯意，於民國八十六年間，與不詳姓名之成年男子共同基於犯意之聯絡，於台北
    縣五股鄉○○路三十七巷一弄十八號一樓，偽造自八十五年一月起至同年十二月
    止，癸○○等十一人在該公司任職，向其支領工資共新台幣（下同）一百一十萬
    元之工資表，並於不詳時、地，利用不知情之刻印店之店員偽造癸○○等人之印
    章蓋用於上揭偽造之工資表上，且將工資表提供予不知情之會計子○○，利用子
    ○○將癸○○等人在佑鵬公司任職，領取薪資之不實事項，填製於屬商業會計憑
    証之各類所得扣繳暨免扣繳憑單（下稱扣繳憑單）計十一紙，並在業務上附隨製
    作之佑鵬公司八十五年度之營利事業所得稅結算申報書上，將上開不實之薪資金
    額虛列為該公司之薪資支出，而連同上述不實之各類所得暨免扣繳憑單，持以向
    財政部台灣省北區國稅局新莊稽徵所提出申報，使之營業成本增加，營利所得減
    少，以此方法逃漏營利事業所得稅二十七萬零五百八十元，足以生損害於癸○○
    等十一人及稅捐稽徵機關對於稅捐稽徵之正確性。
二、案經財政部台灣省北區國稅局新莊稽徵所移送臺灣板橋地方法院檢察署檢察官偵
    查起訴。
    理  由
一、訊據被告辛○○對於以癸○○等十一人名義申報請領薪資並製成各類所得扣繳暨
    免扣繳憑單之事實固供承不諱，惟矢口否認有何犯行，辯稱：「當初癸○○等人
    之資料是由工頭寅○○報上來，工人幫伊作，工人領工資時亦有叫工人簽收據，
    只是時間太久，資料均未保留」云云。經查：
    (1)癸○○等人雖經本院傳拘均無著，惟該等人確為多家廠商填報巨額薪資所得之
      異常欠稅戶，此有財政部台灣省北區國稅局新莊稽徵所八十八年八月十六日北
      區國稅新莊審字第八八○○○○六五九七號函、查獲違規案件通報單及癸○○
      等人異常薪資所得查核清單附卷可稽。
    (2)再查，被告所稱工頭「寅○○」，依被告所呈報之住址送達均無此址或無此號
      ，有送達回證卷附可考，另被告陳報「寅○○」之電話則已經停話無法查證，
      此有電話紀錄附卷可稽，參諸被告於本院調查時亦自承：打寅○○之電話為空
      號，電話非用寅○○之名義申請，無從查知寅○○等語歷歷在卷（詳參本院九
      十一年十二月十七日審判筆錄），是否確有寅○○此人即非無疑，被告辯稱工
      人是寅○○陳報上來云云，顯難憑信。
    (3)復查，證人即幫佑鵬公司報稅之會計子○○於本院調查時證稱：伊八十五年、
      八十六年有幫佑鵬公司記帳、報稅，工資表是被告提供給伊，由伊填製扣繳憑
      單，填製好以後，工資表均已返還被告，不知道有無寅○○這個人，也不知道
      有哪些工人在佑鵬公司作等語綦詳。被告亦自承工資表上印章為伊所刻，當初
      有叫寅○○找工人，寅○○有叫或沒叫伊亦不知悉等語（詳參本院九十一年十
      一月五日、十一月十四日訊問筆錄）。是被告所辯：資料是由工頭寅○○報上
      來，工人幫伊作，工人領工資時亦有叫工人簽收據云云，亦不足採信。
    (4)綜上，被告所辯均不足採，癸○○等人均未在佑鵬公司工作及請領工資，被告
      仍以癸○○等人在佑鵬公司任職，領取薪資之不實事項，填製於扣繳憑單，持
      以向財政部台灣省北區國稅局新莊稽徵所提出申報，使癸○○等人有受稅捐稽
      徵處追繳稅捐之危險，並生損害於稅捐稽徵機關對於稅捐稽徵之正確性，洵無
      疑義。此外，並有各類所得扣繳暨免扣繳憑單附卷可稽。本件事證明確，被告
      犯行堪以認定。
二、查扣繳憑單，係為證明扣繳事項與薪資發放所編製之憑證，屬「原始憑證」，乃
    係商業會計法第十五條所規定之會計憑證，此觀諸經濟部八十六年六月四日經（
    ８６）商字第八六二一０八０五號函甚明，亦係身為商業負責人及從事業務之人
    附隨其業務製作之文書，被告以他人提供之第三人之身分證供公司得虛列成本，
    填製不實之扣繳憑單，逃漏稅捐，損害國家之稅收，核其所為係犯商業會計法第
    七十一條第一項第一款之填實不實會計憑證罪及違反稅捐稽徵法第四十七條第一
    款，而應依同法第四十一條論科；被告與不詳姓名之成年男子間，就前揭犯行，
    具有犯意之聯絡及行為分擔，為共同正犯。被告利用不知情之刻印店店員及不知
    情之會計填製扣繳憑單，為間接正犯。被告偽造印章為填製不實憑證之階段行為
    及偽造印章後蓋用於上揭不實憑證上而偽造印文之低度行為，均不另論罪。又商
    業會計法第七十一條第一項第一款商業負責人以明知不實之事項而填製會計憑證
    之處罰規定，與刑法第二百十五條所規範之犯罪態樣相同，即係後者之特別法，
    應優先後者而適用。（最高法院七十九年度台上字第四九六四號判決參酌），是
    公訴人認被告填製不實扣繳憑單之行為，係成立刑法第二百十六條第二百十五條
    之罪，依上說明，尚有未洽，其起訴法條應予變更。再公訴意旨雖認被告係犯稅
    捐稽徵法第四十一條之罪，然該條係處罰納稅義務人佑鵬公司，而非被告個人，
    公訴人既於起訴事實敘明被告係公司負責人，未引用同法第四十七條，就此所引
    起訴法條即有未洽，應予補充更正，而稅捐稽徵法第四十七條第一款之規定，係
    將納稅義務人之公司責任，基於刑事政策之考慮，於其應處徒刑範圍，轉嫁於公
    司之負責人，故於此情形受罰之公司負責人，乃屬轉嫁代罰性質，被告既非逃漏
    稅捐之納稅義務人，與其另犯商業會計法第七十一條第一項第一款之罪，乃法人
    之犯罪與代表人自身之犯罪之關係，屬二不同行為主體個別之犯罪，實無方法結
    果之牽連關係可言（最高法院八十七年度臺上字第一九七四號判決參照）。因此
    ，被告所犯上開二罪，應予分論併罰，公訴人認被告所犯上揭二罪間，有方法結
    果之牽連關係云云，容有誤會。爰審酌被告之素行，為牟私利不思遵守誠信登載
    之規定，造成國家財政與稅負公平之不良影響及犯後已分期繳納逃漏之稅捐（有
    繳款書存卷可按）態度良好等一切情狀，量處如主文所示之刑，併定其應執行，
    及諭知易罰金之折算標準，以示懲儆。查被告行為後，中華民國刑法第四十一條
    業於九十年一月四日修正，同年月十日經總統公布施行，修正後刑法第四十一條
    第一項規定：「犯最重本刑為五年以下有期徒刑以下之刑之罪，而受六個月以下
    有期徒刑或拘役之宣告，因身體、教育、職業、家庭之關係或其他正當事由，執
    行顯有困難者，得以一元以上三元以下折算一日，易科罰金。但確因不執行所宣
    告之刑，難收矯正之效，或難以維持法秩序者，不在此限。」，第二項規定：「
    併合處罰之數罪，均有前項情形，其應執行之刑逾六月者，亦同」；同法施行法
    第三條之一第一項規定：「刑法第四十一條之規定，中華民國九十年一月四日刑
    法修正施行前已裁判確定之處罰，未執行或執行未完畢者，亦適用之。」，第二
    項規定：「未諭知得易科罰金之處罰者，亦同。」，經比較新舊法，修正後刑法
    第四十一條第一項前段得斟酌易科罰金之標準較為寬廣，比較有利於行為人，依
    刑法第二條第一項前段之規定，就被告所犯上揭二罪，自應適用裁判時之法律，
    諭知易科罰金之折算標準。
據上論斷，應依刑事訴訟法第二百九十九條第一項前段、第三百條、商業會計法第七
十一條第一項第一款、稅捐稽徵法第四十七條第一款、四十一條、刑法第二條第一項
但書、第十一條前段、第二十八條、第五十一條第五款、第四十一條第一項，判決如
主文。
本案經檢察官鄧媛到庭執行職務
中      華      民      國    九十一    年     十二     月  三十一    日
                                      臺灣板橋地方法院刑事第四庭
                                          法  官    徐  子  涵
右正本證明與原本無異。
如不服本判決，應於判決送達後十日內向本院提出上訴狀。
                                          書記官    彭  麗  紅
中      華      民      國      九十二      年    一    月      二      日
附錄本案論罪科刑法條全文：
商業會計法第七十一條：
商業負責人、主辦及經辦會計人員或依法受託代他人處理會計事務之人員有左列情事
之一者，處五年以下有期徒刑、拘役或科或併科新臺幣十五萬元以下罰金：
一、以明知為不實之事項，而填製會計憑證或記入帳冊者。
二、故意使應保存之會計憑證、帳簿報表滅失毀損者。
三、意圖不法之利益而偽造、變造會計憑證、帳簿報表內容或撕毀其頁數者。
四、故意遺漏會計事項不為記錄，致使財務報表發生不實之結果。
五、其他利用不正當方法，致使會計事項或財務報表發生不實之結果者。
稅捐稽徵法第四十一條
